最高法院刑事判決　　　　　　九十四年度台上字第二四九三號
　　上　訴　人　甲 ○ ○
　　　　　　　　　　　　　號
　　　　　　　　乙○○○
　　　　　　　　　　　　　號
上列上訴人等因偽造文書案件，不服台灣高等法院台南分院中華
民國九十一年六月二十六日第二審更審判決（九十一年度重上更
(一)字第一六七號，起訴案號：台灣台南地方法院檢察署八十六年
度偵字第四九七四號、第五六九一號、第九七０五號、第一０七
二五號），提起上訴，本院判決如下：
    主  文
上訴駁回。
    理  由
按刑事訴訟法第三百七十七條規定，上訴於第三審法院，非以判
決違背法令為理由，不得為之。是提起第三審上訴，應以原判決
違背法令為理由，係屬法定要件。如果上訴理由狀並未依據卷內
訴訟資料，具體指摘原判決不適用何種法則或如何適用不當，或
所指摘原判決違法情事，顯與法律規定得為第三審上訴理由之違
法情形，不相適合時，均應認其上訴為違背法律上之程式，予以
駁回。本件原判決認定上訴人甲○○、乙○○○係夫妻有其事實
欄所載之犯行，因而撤銷第一審科刑之判決，改判仍依牽連犯從
一重論處上訴人等二人共同連續行使偽造私文書罪刑。已詳敘其
調查、取捨證據之結果及憑以認定犯罪事實之心證理由，並就甲
○○辯稱部分會員同意讓伊標會，部分會員係自己標會，而借款
部分伊均有付利息，並未冒標及詐騙借款云云，乙○○○辯稱伊
不管互助會之事，僅偶而代收會款，亦未參與標會云云，認非可
採，於理由內詳予指駁。上訴人等二人仍表不服，提起第三審上
訴，關於行使偽造私文書部分，其等上訴意旨略以：甲○○固坦
承有冒標，但從未供稱有偽造標單之情事，而告訴人薛美月等人
亦未供稱甲○○有出示標單，卷內亦未查扣任何標單，自無從成
立偽造文書罪，原判決僅憑甲○○坦承冒標，及告訴人等指訴甲
○○有冒標，即認甲○○有偽造標單之行為，自有疏漏。又原判
決以告訴人及被害人指訴認乙○○○有參與經營互助會，但互助
會單上未曾有乙○○○名字，而甲○○亦自承互助會係其一人處
理，乙○○○不知情，縱認薛美月等人指訴為真，惟甲○○冒標
之事，並無證據足證乙○○○有參與，乙○○○於止會後將名下
不動產過戶予弟陳昆正，並不能據以推論乙○○○有參與冒標，
原判決有判決理由不備及適用法則不當之違誤云云。
惟查：原判決依憑告訴人薛秀月於警詢及偵查中供稱由上訴人等
二人邀伊加入互助會，開標及繳納會款均由上訴人等二人共同處
理，告訴人鄭美娥於警詢供稱乙○○○邀伊參加互助會，開標時
上訴人等二人均在場，共同收取會款，告訴人江允朝供稱乙○○
○邀伊參加互助會，會款交予乙○○○，金錢由上訴人等二人共
同處理，告訴人李桂蓮供稱伊前往標會均標不到，每次去上訴人
等二人均說已開完標，告訴人林魏美月、羅錦（原判決於事實
欄及理由欄先後誤載為羅繡錦或羅秀錦）於警詢時指陳由上訴人
等二人共同開標及收取會款，證人即會員張彩花之夫陳銓淵、黃
淑雲之夫王竹繁於原審更審時均供證由上訴人等二人共同召攬互
助會，而甲○○供承以伊名義，由伊與乙○○○共同招攬互助會
，亦由二人共同收取會款，乙○○○亦供承開標如甲○○不在，
由伊開標，會員拿會款來，伊收下轉交等語，及甲○○於警詢坦
承冒用薛秀月、張彩花、羅錦、鍾連生等人名義標會，於偵查
中供稱標會係以會單寫名字開標，於第一審及原審更審前仍供稱
確有冒用張彩花、薛秀月等人名義標會，薛秀月、張彩花、羅
錦、鍾連生等人於警詢指稱其等均為活會被冒標等證據資料，據
認乙○○○對互助會積極參與，上訴人等二人共同冒用會員名義
標取會款，有共同連續偽造及行使偽造私文書之犯行，已於理由
內詳加說明，要無判決理由不備或適用法則不當之違法。又依卷
內資料，甲○○除於偵查中供承以寫標單方式開標外，於民國八
十七年三月二十三日第一審審理亦坦承係伊寫標單冒標，有筆錄
可稽，上訴意旨指其未曾有此供述，核與卷內資料不符。至乙○
○○就此部分犯行，與甲○○如何有犯意聯絡及行為分擔，原判
決亦已詳為說明其所憑之證據及認定之理由，上訴意旨對原審之
論斷，並未依據卷內資料，具體指摘有何違背法令之情形，徒執
前詞否認，係以自己片面主觀意見，對原審採證認事之適法職權
行使，並已於判決內說明之事項，漫事指摘，復為單純之事實上
爭辯，依首開說明，自難認係適法之第三審上訴理由。上訴人等
二人此部分之上訴，為違背法律上之程式，均應予駁回。至上訴
人等二人其餘上訴意旨係對於原判決認其等牽連犯詐欺取財罪部
分所為之指摘，該罪核係屬刑事訴訟法第三百七十六條第四款所
列不得上訴於第三審法院之罪名，牽連之偽造及行使偽造私文書
重罪部分，上訴人之上訴既不合法，無從為實體上審理，詐欺取
財輕罪部分，自亦無從適用審判不可分原則，併同為實體上審判
，亦應從程序上予以駁回。
據上論結，應依刑事訴訟法第三百九十五條前段，判決如主文。
中　　華　　民　　國　九十四　年　　五　　月　十二　　日
                      最高法院刑事第十二庭
                          審判長法官  謝　俊　雄
                                法官  陳　世　雄
                                法官  蘇　振　堂
                                法官  吳　信　銘
                                法官  徐　文　亮
      本件正本證明與原本無異
                                      書  記  官
中　　華　　民　　國　九十四　年　　五　　月　十八　　日
                                                  Ｒ
